最高法院刑事判決　　　　　　九十四年度台上字第六二三九號
　　上　訴　人　甲○○
　　　　　　　　　　　　（另案在台灣桃園監獄執行中）
上列上訴人因違反毒品危害防制條例案件，不服台灣高等法院中
華民國九十四年八月二十六日第二審更審判決（九十四年度上更
(一)字第三二六號，起訴案號：台灣板橋地方法院檢察署八十八年
度偵字第三０００、三四九四、二五三五三號），提起上訴，本
院判決如下：
    主  文
原判決撤銷，發回台灣高等法院。
    理  由
本件原判決認定已判處罪刑確定之許燦坤意圖營利，於民國八十
八年一月二十六日南下高雄市販入第一級毒品海洛因磚一塊（嗣
分裝為十八包）及古柯鹼二包，於當日晚間八、九時許，攜至台
北縣土城市○○路不知情之友人許宏榮住處分裝後，交予上訴人
甲○○，要求上訴人代為販賣上述海洛因及古柯鹼。上訴人應允
收受後，與許燦坤相繼離開許宏榮住處，在許宅門口經警當場查
獲等情。因而撤銷第一審關於意圖販賣而持有第一級毒品罪刑部
分之判決，改判仍論處上訴人共同意圖販賣而持有第一級毒品（
累犯）罪刑。固非無見。
惟查，(一)、毒品危害防制條例第二條第二項第一款規定，海洛因
及古柯鹼均為第一級毒品。且依原判決所云，上訴人係意圖販賣
營利而同時持有同屬第一級毒品之海洛因及古柯鹼，僅有一個販
賣第一級毒品之犯意；其所為亦祗侵害一個社會法益，似僅犯一
個意圖販賣而持有第一級毒品罪而已。乃原判決未說明其理由，
即逕論上訴人一行為，同時意圖販賣而持有第一級毒品海洛因及
古柯鹼，為想像競合犯云云（見原判決第九頁第二十七、二十八
行），認上訴人係犯二個意圖販賣而持有第一級毒品罪，究否允
當，尚非研求之餘地；併嫌理由不備。(二)、毒品危害防制條例第
十九條第一項規定，犯運輸毒品罪者，其供犯罪所用或因犯罪所
得之財物，均沒收之。但此無「不問屬於犯人與否沒收之」之特
別規定，自應仍有刑法第三十八條第一項第二款第三項前段之適
用，即以屬於犯人所有者為限，始得沒收之。原判決理由固論述
，扣案如原判決附表編號三至十一所示之物品，分別係上訴人及
共犯許燦坤所有，供犯罪所用或供犯罪預備所用之物，分別依毒
品危害防制條例第十九條第一項及刑法第三十八條第一項第二款
之規定沒收等情（見原判決第十一頁第四至七列）。但其事實欄
並未認定上述附表編號三至十一所示之物品為上訴人或共犯許燦
坤所有，則其理由之論述自失所依據，尚屬可議。(三)、上訴人於
原審審判期日辯稱，古柯鹼是在許燦坤的手提袋內查到的（見原
審更(一)卷第一０五頁）。如果無訛，則上訴人似無持有古柯鹼之
行犯。此有利之辯解，原審未深入調查，亦未說明有何不可採信
之理由，已嫌未盡調查能事，而原判決理由（第四頁第二十七至
三十一列）又謂：「而扣案之古柯鹼係連同海洛因一併送鑑驗而
遭發覺，扣案之海洛因則係許燦坤以五十萬元之代價販入欲販賣
，被告本身則無施用第一級毒品古柯鹼之犯行，已如前述，故衡
情之下，扣案之古柯鹼應係由許燦坤於購買海洛因磚時一併販入
，並連同扣案之海洛因一併交予被告持有，亦應堪認定。」云云
，跡近以推測之方法認定事實，亦嫌與證據法則相違。上訴人上
訴意旨，指摘原判決不當，非無理由，應認仍有撤銷發回更審之
原因。至原判決認為無罪（即不另為無罪諭知）部分，因與前述
發回之有罪部分，有審判不可分之關係，爰一併發回更審。附此
明。
據上論結，應依刑事訴訟法第三百九十七條、第四百零一條，判
決如主文。
中　　華　　民　　國　九十四　年　十一　　月　　十　　日
                      最高法院刑事第五庭
                          審判長法官  吳　雄　銘
                                法官  池　啟　明
                                法官  郭　毓　洲
                                法官  韓　金　秀
                                法官  林　永　茂
      本件正本證明與原本無異
                                      書  記  官
中　　華　　民　　國　九十四　年　十一　　月　　　　　日
                                                     Y
